臺灣新竹地方法院刑事判決
110年度金訴字第430號
公  訴  人  臺灣新竹地方檢察署檢察官
被      告  賴文修



選任辯護人  許崇賓律師（財團法人法律扶助基金會）
上列被告因違反洗錢防制法等案件，經檢察官提起公訴（110年
度偵字第9443號），被告於本院準備程序中，就被訴事實為有罪
之陳述，經法官告知簡式審判程序意旨，並聽取公訴人、被告及
辯護人之意見後，本院合議庭裁定由受命法官獨任依簡式審判程
序審理，並判決如下：
    主      文
賴文修幫助犯洗錢防制法第十四條第一項之一般洗錢罪，累犯，
處有期徒刑貳月，併科罰金新臺幣壹萬元，罰金如易服勞役，以
新臺幣壹仟元折算壹日。
    事實及理由
一、本件犯罪事實及證據，除犯罪事實欄一、第4行至第6行關於
    「於民國109年2月27日入監服服刑前某不詳時間，在屏東縣
    某地點，將其身分證正、反面及健保卡以不詳方式提供予真
    實姓名、年籍不詳之詐欺集團成員」之記載應更正為「於民國
    108年之該年9月25日前某日，在屏東縣某地點，將其身分證
    正、反面及健保卡照片以手機傳輸方式，提供予真實姓名、
    年籍不詳、綽號『阿明』之詐欺集團成員」；證據部分應補充「
    被告賴文修於本院審理時之自白（見本院卷第113頁）」外
    ，餘均引用檢察官起訴書之記載（如附件）。
二、論罪科刑：
　㈠被告賴文修提供身分證及健保卡作為不詳詐欺者申設網路銀
    行帳戶並向被害人取款並掩飾犯罪所得去向之工具，並未共
    謀或共同參與構成要件行為，核其所為，係犯刑法第30條第
    1項前段、第339條第1項之幫助詐欺取財罪及刑法第30條第1
    項前段、洗錢防制法第2條第2款、第14條第1項之幫助一般
    洗錢罪。起訴書證據並所犯法條欄二、就幫助一般洗錢罪部
    分原漏載刑法第30條第1項前段，業經檢察官當庭補正，附
    此敘明。　　
  ㈡又被告以一幫助行為提供身分證及健保卡，而幫助該不詳詐
    欺者向告訴人陳柏辰詐欺取財既遂並遮斷資金流動軌跡，係
    以一行為同時觸犯數罪名，為想像競合犯，應依刑法第55條
    之規定從一重以幫助一般洗錢罪處斷。
  ㈢查被告前因違反毒品危害防制條例案件，經臺灣屏東地方法
    院以105年度審訴字第264號判決處有期徒刑4月、10月，嗣
    經該院以105年度聲字第1287號裁定應執行有期徒刑1年並確
    定，於民國107年2月6日因縮短刑期假釋出監，迄至107年4
    月24日縮刑期滿假釋未經撤銷視為執行完畢等情，有臺灣高
    等法院被告前案紀錄表1份在卷足參。詎其又於受有期徒刑
    執行完畢後，5年以內故意再犯本件有期徒刑以上之罪，為
    累犯，且本院認本件加重最低本刑並無罪刑不相當之情形，
    爰依刑法第47條第1項之規定，加重其刑。
  ㈣被告幫助他人犯一般洗錢罪，為幫助犯，爰依刑法第30條第2
    項規定按正犯之刑減輕之；又被告於審判中自白洗錢犯罪，
    爰依洗錢防制法第16條第2項規定，減輕其刑，並依刑法第7
    0條遞減之。且依刑法第71條第1項之規定，先加後減之。
  ㈤爰以行為人之責任為基礎，審酌被告提供其所有之身分證件
    幫助他人犯罪，致使詐欺取財及洗錢之正犯得以隱身幕後，
    難以查獲，助長詐欺犯罪風氣猖獗，增加被害人尋求救濟之
    困難，破壞社會治安及金融秩序甚鉅；惟念其坦承犯行之犯
    後態度，並已與告訴人陳柏辰成立和解，有和解筆錄1份在
    卷為憑（見本院卷第141頁至第142頁）；再衡酌被害人之人
    數及受騙金額；暨其自述國中肄業之教育程度及普通之家庭
    經濟狀況（見本院卷第113頁）等一切情狀，量處如主文所
    示之刑，並就併科罰金部分諭知易服勞役之折算標準。
三、沒收部分：　　
  ㈠按犯罪所得，屬於犯罪行為人者，沒收之，刑法第38條之1第
    1項前段固有明文，惟幫助犯乃僅對犯罪構成要件以外之行
    為加以助力，且無共同犯罪之意思，對於正犯所有因犯罪所
    得之物，無庸為沒收之宣告。查本件被告僅為一般洗錢罪之
    幫助犯，又無其他證據證明被告確已因幫助之行為實際獲得
    報酬或可分得帳內贓款而有犯罪所得，本院自無從就犯罪所
    得宣告沒收。
　㈡洗錢防制法第18條第1項固規定「犯第14條之罪，其所移轉、
    變更、掩飾、隱匿、收受、取得、持有、使用之財物或財產
    上利益，沒收之；犯第15條之罪，其所收受、持有、使用之
    財物或財產上利益，亦同。」，惟被告非實際上提款之人，
    無掩飾隱匿詐欺贓款之犯行，非洗錢防制法第14條第1項之
    正犯，自無上開條文適用。　
據上論斷，應依刑事訴訟法第273條之1第1項、第299條第1項前
段、第310條之2、第454條第2項，判決如主文。
本案經檢察官陳榮林提起公訴，檢察官黃翊雯到庭執行職務。
中　　華　　民　　國　　111 　年　　3 　　月　　11　　日
                  刑事第四庭    法　官  郭哲宏
以上正本證明與原本無異。
如不服本判決應於收受本判決後20日內向本院提出上訴書狀，上
訴書狀應敘述具體理由。上訴書狀未敘述上訴理由者，應於上訴
期間屆滿後20日內補提理由書狀於本院(均須按他造當事人之人
數附繕本 )「切勿逕送上級法院」。 
中　　華　　民　　國　　111 　年　　3 　　月　　11　　日
                                書記官  戴筑芸
附錄本案論罪法條：
中華民國刑法第339條第1項
意圖為自己或第三人不法之所有，以詐術使人將本人或第三人之
物交付者，處5年以下有期徒刑、拘役或科或併科50萬元以下罰
金。
洗錢防制法第2條
本法所稱洗錢，指下列行為：
一、意圖掩飾或隱匿特定犯罪所得來源，或使他人逃避刑事追訴
    ，而移轉或變更特定犯罪所得。
二、掩飾或隱匿特定犯罪所得之本質、來源、去向、所在、所有
    權、處分權或其他權益者。
三、收受、持有或使用他人之特定犯罪所得。
洗錢防制法第14條第1項
有第二條各款所列洗錢行為者，處7年以下有期徒刑，併科新臺
幣5百萬元以下罰金。　
附件：
臺灣新竹地方檢察署檢察官起訴書
                                     110年度偵字第9443號
　　被　　　告　賴文修　男　43歲（民國00年0月00日生）
　　　　　　　　　　　　住屏東縣○○鄉○○村0鄰○○路00
　　　　　　　　　　　　　號
　　　　　　　　　　　　國民身分證統一編號：Z000000000號
                        （另案於法務部○○○○○○○執行
                        中）
上列被告因違反洗錢防制法案件，業經偵查終結，認應提起公訴
，茲將犯罪事實及證據並所犯法條分敘如下：
　　　　犯罪事實
一、賴文修可預見提供自己之銀行帳戶提款卡及密碼等供人使用
    ，可能幫助他人實施詐欺取財及隱匿詐欺犯罪所得之去向，
    竟仍基於幫助他人實施詐欺取財及幫助洗錢之不確定故意，
    於民國109年2月27日入監服服刑前某不詳時間，在屏東縣某
    地點，將其身分證正、反面及健保卡以不詳方式提供予真實
    姓名、年籍不詳之詐欺集團成員，由該詐欺集團成員以賴文修
    名義，向國泰世華商業銀行屏東分行申請帳號000-
　　00000000000000000號網路銀行帳戶（下稱國泰世華銀行帳
    戶）予該詐欺集團成員使用。嗣上開詐欺集團成員取得上開
    帳戶後，即與其所屬之詐欺集團成員共同意圖為自己不法之
    所有，基於詐欺取財之犯意，以上述金融帳戶為工具，於
　　109年3月間某時，由該集團真實姓名年籍不詳、通訊軟體
　　LINE暱稱「許語薇」之成員，向告訴人陳柏辰佯稱其可代辦
    大陸銀行開戶、證券投資開戶、微信支付寶、手機卡、大陸
    身分證、台胞證、大陸工作臨時居住證等服務，費用為新臺
    幣（下同）2萬6,000元云云，使陳柏辰信以為真而陷於錯誤
    ，同意委託代辦上述銀行及證件開戶，並依指示於109年3月
    27日21時25分許，在新竹市○○○○○區○○○○路0號2樓臺灣銀行
    新竹科學園區分行，匯款2萬6,000元至「許語薇」指定之賴
    文修上開國泰世華帳戶，旋遭提領。
二、案經陳柏辰告訴偵辦。
　　　　證據並所犯法條
一、訊據被告賴文修對於上揭犯罪事實坦承不諱，核與告訴人陳
    柏辰指述之情節相符，並有告訴人提供之通訊款體截圖、存
    摺影本，被告之上開國泰世華帳戶客戶基本資料及交易明細
    表等事證在卷可稽，足證被告自白與事實相符，上開國泰世
    華銀行帳戶確已遭詐欺集團作為詐欺犯罪所得財物之用，其
    犯嫌足以認定。
二、核被告所為，係犯違反洗錢防制法第2條第2款而犯同法第14
    條第1項之幫助洗錢罪及刑法第30條第1項、第339條第1項之
    幫助詐欺取財罪嫌。被告以一提供帳戶之行為，同時涉犯上
    開2罪名，為想像競合犯，應依刑法第55條規定從一重之幫
    助洗錢罪處斷。
三、依刑事訴訟法第251條第1項提起公訴。
　　此　致
臺灣新竹地方法院
中　　華　　民　　國　 110　　年　　10　　月　　23　　日
                            檢  察  官    陳  榮  林
本件正本證明與原本無異
中　　華　　民　　國　 110　　年　　11　　月　　18　　日
                            書  記  官    張  羽  函